【裁判字號】    95,訴,1094
【裁判日期】    951122
【裁判案由】    毒品危害防制條例
【裁判全文】
臺灣彰化地方法院刑事判決              95年度訴字第1094號
公  訴  人  臺灣彰化地方法院檢察署檢察官
被      告  甲○○
                    （現於臺灣彰化看守所羈押中）
選任辯護人  楊俊彥律師
上列被告因違反毒品危害防制條例案件，經檢察官提起公訴（95
年度偵字第3356號），本院判決如下：
    主  文
甲○○共同連續販賣第一級毒品，處有期徒刑陸年陸月，扣案如
附表二所示之物均沒收，未扣案之販賣第一級毒品所得新臺幣肆
萬捌仟元沒收之，如一部或全部不能沒收時，以其財產抵償之；
又共同連續販賣第二級毒品，處有期徒刑貳年貳月，扣案之第二
級毒品安非他命壹拾壹包（合計毛重伍公克）沒收銷燬之，如附
表二所示之物均沒收，扣案之販賣第二級毒品所得新臺幣參仟元
沒收，未扣案之販賣第二級毒品所得新臺幣玖萬柒仟伍佰元沒收
之，如一部或全部不能沒收時，以其財產抵償之；應執行有期徒
刑捌年肆月，扣案之第二級毒品安非他命壹拾壹包（合計毛重伍
公克）沒收銷燬之，如附表二所示之物均沒收，扣案之販賣第二
級毒品所得新臺幣參仟元沒收，未扣案之販賣第一級毒品所得新
臺幣肆萬捌仟元、販賣第二級毒品所得新臺幣玖萬柒仟伍佰元沒
收之，如一部或全部不能沒收時，以其財產抵償之。
    事  實
一、甲○○（綽號阿猴）明知海洛因及安非他命為毒品危害防制
    條例第2條第2項第1、2款所定之第1、2級毒品，不得非法販
    賣，竟意圖營利，與乙○○（綽號「小胖」、「黑欽」、「
    阿欽」，經本院95年度訴字第1053號判處有期徒刑14年6月
    ）各基於販賣第一毒品海洛因、第二級毒品安非他命之概括
    犯意聯絡，先由乙○○在彰化市火車站或金馬路附近之遊藝
    場，向姓名不詳綽號「姐仔」（年約30多歲）、「空仔」（
    年約40歲）及「全兄」（年約40多歲）等人，以海洛因1錢
    新臺幣（下同）24,000元、安非他命1錢12,000元之價格，
    販入重量不詳之海洛因及安非他命後，隨即在其位於彰化縣
    和美鎮○○路○段658巷84號租屋處，將海洛因及葡萄糖以不
    詳比例混合後，再以分裝袋分裝成每小包1千元之價格以供
    販售（每半錢海洛因混合後約可分裝成20餘小包），安非他
    命亦分裝成每小包1千元之價格販售（每錢安非他命可分裝
    成15-17小包，亦可依購買者之需求以低於1千元之份量出售
    ），連續自94年（起訴書誤載為93年）7、8月間某日起至95
    年2月14日下午止，甲○○遇有施用毒品者撥打乙○○之門
    號000000000 0、0000000000、0000000000（起訴書漏未載
    明）號3支行動電話聯繫購買毒品事宜時，即由乙○○本人
    或甲○○接聽，並與購買者約定交易地點、數量及價格後，
    再由乙○○或甲○○持海洛因或安非他命，至約定地點與購
    買者完成交易，甲○○並將所收取之款項交予乙○○。其詳
    細之交易對象、販賣時間、地點、交易次數及交易價格如附
    表一所示。嗣於95年2月14日18時25分許，經警前往位於彰
    化縣和美鎮鎮○里○○路○段456號「200電子遊藝釣蝦場」
    查緝，當場查獲乙○○販賣安非他命予游瑞卿，並扣得乙○
    ○所有之安非他命11包（合計毛重5.0公克）、游瑞卿交付
    乙○○購買安非他命之現金3,000元、供分裝毒品之塑膠分
    裝袋3包、用以標示分裝後毒品之標籤紙3張、供盛裝毒品之
    鐵盒1個、INNOSTREAM牌（內有門號0000000000號SIM卡1片
    ）、NOKIA牌（內有門號0000000000號SIM卡1片）行動電話
    各1支。再於95年4月4日11時5分許，經警前往甲○○位於彰
    化縣鹿港鎮頭崙里頭崙巷29號之住處查緝結果，當場扣得乙
    ○○所有由其使用之TOPLUX牌（內有門號0000000000號SIM
    卡1 片）手機1支。
二、案經彰化縣警察局和美分局報告臺灣彰化地方法院檢察署檢
    察官偵查起訴。
    理  由
一、按被告以外之人於審判外之言詞或書面陳述，除法律有規定
    者外，不得作為證據。被告以外之人於偵查中向檢察官所為
    之陳述，除顯有不可信之情況者外，得為證據。被告以外之
    人於審判外之陳述，雖不符前4條之規定，而經當事人於審
    判程序同意作為證據，法院審酌該言詞陳述或書面陳述作成
    時之情況，認為適當者，亦得為證據。當事人、代理人或辯
    護人於法院調查證據時，知有第159條第1項不得為證據之情
    形，而未於言詞辯論終結前聲明異議者，視為有前項之同意
    。刑事訴訟法第159條第1項、第159條之1第2項、第159條之
    5分別定有明文。經本院於審理程序提示本院95年度訴字第
    1053號全案卷證，其中證人陳炳源、方銘祥、謝合頡、游瑞
    卿、曾銘輝、陳俊翰、王逸涵、吳俊龍等人於警詢中之陳述
    ，雖屬被告以外之人於審判外之言詞陳述，然因被告及辯護
    人均未於言詞辯論終結前聲明異議，本院復審酌該言詞陳述
    均係由證人出於自由意識而陳述，並無非法取證之情況，依
    刑事訴訟法第159條之5之規定，認上開證人於警詢之陳述，
    得採為認定本件犯罪事實所憑之證據。另關於證人陳炳源、
    方銘祥、謝合頡、鐘麗芬、陳俊翰、王逸涵、吳俊龍等人於
    偵查中向檢察官所為證述，雖係被告以外之人於審判外之言
    詞陳述，為傳聞證據，然其等於偵查中向檢察官所為證述，
    均經具結，且本院審酌該等言詞陳述均係出於證人自由意識
    下所為之陳述，其等於偵查中之證詞，亦無顯有不可信之情
    況，依刑事訴訟法第159條之1第2項規定，均得採為認定本
    件犯罪事實所憑之證據，合先敘明。
二、上揭犯罪事實，訊據被告甲○○固坦承有代乙○○接聽電話
    ，代送毒品海洛因予王逸涵、陳俊翰，及代送安非他命予吳
    俊龍、謝合頡等情，然矢口否認附表一編號一、二、四、五
    、六之犯罪事實，辯稱並未送毒品予上開之人，伊於94年8
    月、9月始與乙○○同居，而為上開行為，又伊係以幫助乙
    ○○之意為上開行為，並無販賣毒品云云。經查：被告上開
    坦承部分，核與證人謝合頡、陳俊翰、王逸涵、吳俊龍等人
    ，及證人即共犯乙○○分別於警詢、偵查、審理中證述相符
    ，且有臺灣彰化地方法院檢察署通訊監察書暨譯文在卷可稽
    ，堪認被告之自白與事實相符。被告雖否認附表一編號四、
    五、六部分之事實，惟被告有送毒品給曾銘輝、鐘麗芬、游
    瑞卿等人，被告與乙○○係於94年7月、8月間成為男女朋友
    ，成為男女朋友後一、兩個禮拜，被告即幫其接電話、送毒
    品，被告只有在去觀察勒戒及其後一個月期間兩人未在一起
    等情，業據證人即共犯乙○○到庭結證明確，被告亦於偵查
    中供稱勒戒出來後還是有幫乙○○送毒品一情，於本院訊問
    時亦曾坦承有送過海洛因予鐘麗芬（見本院卷95年6月19日
    訊問筆錄），是被告所辯，尚無可採，此部分事實亦堪以認
    定。
三、按共同實施犯罪行為為共同正犯構成要件之一，所謂共同實
    施，雖不以參與全部犯罪行為為限，要必分擔實施一部分，
    始得為共同正犯。以幫助他人犯罪之意思而參與犯罪構成要
    件之行為者，為正犯而非從犯，最高法院46年台上字第1304
    號、46年台非字第17號判例可資參照。又按刑法上之幫助犯
    ，固以幫助他人犯罪之意思而參與犯罪構成要件以外之行為
    而成立，惟所謂以幫助他人犯罪之意思而參與者，指其參與
    之原因，僅在助成他人犯罪之實現者而言，又所謂參與犯罪
    構成要件以外之行為者，指其所參與者非直接構成某種犯罪
    事實之內容，而僅係助成其犯罪事實實現之行為而言，苟已
    參與構成某種犯罪事實之一部，即屬分擔實施犯罪之行為，
    雖僅以幫助他人犯罪之意思而參與，亦仍屬共同正犯，亦有
    最高法院27年上字第1333號判例可參。就附表一編號一、二
    部分犯罪事實，雖無證據證明被告有交付毒品予陳炳源、方
    銘祥或接聽渠等電話、收取價款之行為，惟依上開所認定之
    事實，本件被告所為之接聽電話、交付毒品、收取價款行為
    ，已屬販賣毒品犯罪構成要件之行為（最高法院95年度台上
    字第2400號、94年度台上字第7204號判決參照），是被告與
    共犯乙○○基於共同犯意聯絡，被告並已分擔販賣毒品罪之
    一部行為，自應就全部販賣行為負共犯刑責。此外，本件復
    有扣案之TOPLUX牌（內有門號0000000000號）行動電話1支
    ，及如事實欄所示另案扣於本院95年度訴字第1053號如附表
    二所示之扣案物（除編號三外）可資佐證，事證明確，被告
    犯行堪以認定。
四、按被告行為後，刑法於94年2月2日修正公布，95年7月1日施
    行。修正後刑法第2條第1項規定：「行為後法律有變更者，
    適用行為時之法律。但行為後之法律有利於行為人者，適用
    最有利於行為人之法律。」係規範行為後法律變更所生新舊
    法律比較適用之準據法，於新法施行後，應適用修正後刑法
    第2條第1項之規定，為「從舊從輕」之比較。且比較時應就
    罪刑有關之共犯、未遂犯、想像競合犯、牽連犯、連續犯、
    結合犯，以及累犯加重、自首減輕暨其他法定加減原因（如
    身分加減）與加減比例等一切情形，本於「統一性及整體性
    原則」，綜其全部罪刑之結果而為比較（最高法院95年第8
    次刑事庭會議決議參照）。經查：
（一）修正前刑法關於連續犯之規定，係論以一罪，但得加重其
      刑至2分之1，修正後刑法將連續犯之規定刪除，而連續犯
      本質上係各自獨立之犯罪，亦即是數罪之性質，在連續犯
      刪除後，原各自獨立之數個犯行，應回歸數罪併罰之規定
      處理。而販賣第一級毒品之法定刑度為死刑或無期徒刑，
      另販賣第二級毒品之法定刑度為無期徒刑部分，依刑法第
      64條第1項、第65條第1項之規定，死刑及無期徒刑不得加
      重，是論以連續犯並無更為不利。至販賣第二級毒品法定
      本刑為7年以上有期徒刑部分，連續犯規定之刪除，亦無
      較有利於被告。
（二）修正前刑法第51條第5款規定：「數罪併罰，分別宣告其
      罪之刑，宣告多數有期徒刑者，於各刑中之最長期以上，
      各刑合併之刑期以下，定其刑期。但不得逾二十年。」修
      正後刑法第51條第5款將但書限制修改為不得逾30年。修
      正後刑法並未較有利於被告。
（三）刑法第64條第2項原規定死刑減輕者，為無期徒刑，或15
      年以下12年以上有期徒刑，後修正為「死刑減輕者，為無
      期徒刑」，而同法第65條第2項原規定無期徒刑減輕者，
      為7年以上有期徒刑，嗣後修正為20年以下15年以上有期
      徒刑，未較有利於被告。
（四）至修正後刑法第59條之規定，為法院酌減審認標準見解之
      明文化，非屬法律之變更，自毋庸比較。綜上，依整體比
      較之結果，以修正前刑法對於被告較為有利，爰依修正後
      刑法第2條第1項前段之規定，適用行為時即修正前刑法之
      相關規定予以處斷。
五、本件共犯乙○○將海洛因及葡萄糖以不詳比例混合後，再以
    分裝袋分裝成每小包1千元之價格以供販售，安非他命亦分
    裝成每小包1千元之價格販售，業經共犯乙○○於本院95年
    度訴字第1053號案卷中自承在卷，是共犯乙○○有營利之意
    圖及獲利之事實，洵堪認定。核被告甲○○所為，係犯毒品
    危害防制條例第4條第1項、第2項之販賣第一級、第二級毒
    品罪。其持有海洛因及安非他命之低度行為為販賣之高度行
    為所吸收，不另論罪。被告與另案被告乙○○，就上開犯行
    有犯意聯絡及行為分擔，均為共同正犯。又其先後多次販賣
    第一、二級毒品之犯行，時間緊接，所犯分別係構成要件相
    同之罪名，顯各係基於概括犯意為之，應依修正前刑法連續
    犯之規定，各論以一罪，除法定本刑為死刑及無期徒刑部分
    ，依法不得加重外，其餘部分應分別加重其刑。被告於觀察
    勒戒後仍繼續與共犯乙○○所為之販賣毒品行為，應為其概
    括犯意所涵蓋。又被告所犯上開二罪，犯意各別，行為互殊
    ，應予分論併罰。
六、被告所為上揭販賣第一級、第二級毒品之犯行固應非難，惟
    考量其係因幫忙共犯乙○○而為交付毒品、收取價金、接聽
    電話，本件販賣毒品之對象王逸涵係被告之姊，而陳俊翰與
    王逸涵係男女朋友關係，且所查獲之安非他命為數亦不多，
    與一般販賣海洛因、安非他命通常查獲之毒品數量甚多有別
    ，又本件並非如一般販賣毒品者係以電子磅秤精確計算，亦
    無牟取暴利之情形，觀諸被告上開犯罪情狀，在客觀上顯非
    不可憫恕，本院基於衡平原則，認為處以法定最輕刑度尤嫌
    過重，爰依刑法第59條之規定，酌減其刑。又被告於本院95
    年度訴字第1053號共犯乙○○販賣毒品案件中，於偵查中供
    述共犯乙○○之犯罪事證，使檢察官因而得以追訴乙○○所
    犯之罪，經檢察官同意適用證人保護法第14條第1項規定（
    95 年度偵字第3356號卷第49頁），應依上開法條之規定，
    遞減輕其刑。爰審酌毒品危害國民健康，擾亂社會治安，販
    賣毒品對社會之危害甚鉅，並考量被告曾因施用毒品經強制
    戒治，當深知施用毒品之害，然被告於審理中坦承有交付毒
    品、收取價款、接聽電話之行為，犯罪後之態度尚可等一切
    情狀，分別量處如主文所示之刑，並定應執行刑。
七、扣案之TOPLUX牌（門號係0000000000號）1支（不包括SIM卡
    ），係供被告販賣毒品所用，而為共犯乙○○所有，應依毒
    品危害防制條例第19條第1項沒收之。此外，就另案扣於共
    犯乙○○本院95年度訴字第1053號之物：
（一）安非他命11包（合計毛重5公克），係共犯乙○○所有，
      業據共犯乙○○承認在卷，均應依毒品危害防制條例第18
      條第1項前段規定沒收銷燬之。
（二）鐵盒1個，行動電話INNOSTREAM牌（門號係0000000000號
      ）、NOKIA牌（門號係0000000000號）各1支，係供共犯乙
      ○○被告販賣毒品所用，皆係共犯乙○○所有，應依毒品
      危害防制條例第19條第1項沒收之。
（三）扣案之現金3千元係查獲乙○○販賣安非他命所得，業據
      共犯乙○○供稱明確，屬販賣毒品所得。而乙○○販賣海
      洛因及安非他命所得，除上開查獲之3,000元外，尚有未
      扣案之販賣海洛因所得48,000元、販賣安非他命所得
      97,500元（計算式詳如附表一毒品及數量欄及附表三所載
      ），均係因犯罪所得之財物，已據共犯乙○○坦承無訛，
      亦應依毒品危害防制條例第19條第1項沒收之，上開未扣
      案之部分如一部或全部不能沒收時，以其財產抵償之。
（四）分裝袋3包、標籤紙3張，尚未使用過，有卷附照片可稽，
      亦係共犯乙○○所有，供分裝毒品所用，業據共犯乙○○
      供述在卷，核屬供犯罪預備之物，因從刑應依主刑所適用
      之法律，應依修正前刑法第38條第1項第2款、第3項沒收
      之。
據上論斷，應依刑事訴訟法第299條第1項前段，毒品危害防制條
例第4條第1項、第2項、第18條第1項前段、第19條第1項，證人
保護法第14條第1項，刑法第2條第1項前段、第11條前段、第59
條，修正前刑法第56條、第28條、第51條第5款、第38條第1項第
2款，判決如主文。
本案經檢察官郭玄義到庭執行職務
中    華    民    國    95    年    11    月    22    日
                  刑事第一庭    審判長法官  王義閔
                                法      官  鄭舜元
                                法      官  林欣苑
以上正本證明與原本無異。
如不服本判決，應於判決送達後十日內向本院提出上訴狀 (須附
繕本 )。
中    華    民    國    95    年    11    月    29    日
                                書  記  官  詹國立
毒品危害防制條例第4條
製造、運輸、販賣第一級毒品者，處死刑或無期徒刑；處無期徒
刑者，得併科新臺幣 1 千萬元以下罰金。
製造、運輸、販賣第二級毒品者，處無期徒刑或 7 年以上有期徒
刑，得併科新臺幣 7 百萬元以下罰金。
製造、運輸、販賣第三級毒品者，處 5 年以上有期徒刑，得併科
新臺幣 5 百萬元以下罰金。
製造、運輸、販賣第四級毒品者，處 3 年以上 10 年以下有期徒
刑，得併科新臺幣 3 百萬元以下罰金。
製造、運輸、販賣專供製造或施用毒品之器具者，處 1 年以上 7
年以下有期徒刑，得併科新臺幣 1 百萬元以下罰金。
前五項之未遂犯罰之。
附表一
┌───┬────┬─────┬─────┬──────┬────────┬───────┐
│編號  │購買者  │日期      │購買者電話│乙○○電話  │地點            │毒品及數量    │
├───┼────┼─────┼─────┼──────┼────────┼───────┤
│一    │陳炳源（│94年10月21│00-0000000│0000000000  │彰化市○○路超市│安非他命3次， │
│      │綽號「酥│日18時許、│          │            │                │各1,000元     │
│      │餅」）  │95年1月27 │          │            │                │              │
│      │        │日某時、同│          │            │                │              │
│      │        │年2月2日某│          │            │                │              │
│      │        │時        │          │            │                │              │
├───┼────┼─────┼─────┼──────┼────────┼───────┤
│二    │方銘祥（│94年8月初 │0000000000│0000000000  │彰化縣和美鎮大榮│安非他命4次，1│
│      │綽號「阿│某日起至同│          │            │國小            │萬元2次、1萬5 │
│      │雄」）  │年11月28日│          │            │                │千元2次       │
│      │        │18、19時  │          │            │                │              │
│      │        │          │          │            │                │              │
│      │        │          │          │            │                │              │
│      │        │          │          │            │                │              │
├───┼────┼─────┼─────┼──────┼────────┼───────┤
│三    │謝合頡（│94年8月間 │0000000000│0000000000、│乙○○彰化縣和美│安非他命10次，│
│      │綽號「阿│某日起至同│          │0000000000  │鎮鎮○里○○路2 │1,000元7次，  │
│      │頡仔」、│年10月下旬│          │            │段658巷84號住家 │500元3次      │
│      │「眼鏡」│某日      │          │            │後面            │              │
│      │）      │          │          │            │                │              │
├───┼────┼─────┼─────┼──────┼────────┼───────┤
│四    │鐘麗芬（│94年6、7月│鐘志濱所有│0000000000、│彰化縣和美鎮200 │海洛因約20次，│
│      │綽號「阿│間某日起至│之門號0922│0000000000  │釣蝦場及永和超市│1,000元約17次 │
│      │芬」）  │同年12月  │031877號、│            │等處            │，2,000元約3次│
│      │        │23日      │000000000 │            │                │              │
│      │        │          │號        │            │                │              │
│      │        │          │          │            │                │              │
├───┼────┼─────┼─────┼──────┼────────┼───────┤
│五    │游瑞卿（│94年8月間 │0000000000│0000000000  │彰化縣和美鎮200 │安非他命15次，│
│      │綽號「排│某日起至95│          │            │釣蝦場等處      │500元10次，   │
│      │骨」）  │年2月14日 │          │            │                │1,000元5次    │
│      │        │下午某時  │          │            │                │              │
│      │        │          │          │            │                │              │
│      │        │          │          │            │                │              │
│      │        │          │          │            │                │              │
├───┼────┼─────┼─────┼──────┼────────┼───────┤
│六    │曾銘輝（│不詳時間起│曾靖勝所有│0000000000  │彰化市火車站等處│安非他命約5次 │
│      │綽號「老│至95年2月 │之門號0960│            │                │，3,000元1次，│
│      │輝」）  │13日某時  │759788號  │            │                │1,500元1次，其│
│      │        │          │          │            │                │餘3次各1,000元│
│      │        │          │          │            │                │              │
│      │        │          │          │            │                │              │
│      │        │          │          │            │                │              │
├───┼────┼─────┼─────┼──────┼────────┼───────┤
│七    │陳俊翰（│94年起至95│0000000000│0000000000  │彰化市家樂福賣場│海洛因10次，皆│
│      │綽號「阿│年2月間某 │          │            │前及和美鎮○○路│1,000元       │
│      │翰」）  │日        │          │            │OK便利商店附近等│              │
│      │        │          │          │            │處              │              │
│      │        ├─────┤          │            │                ├───────┤
│      │        │94年11月初│          │            │                │安非他命約6次 │
│      │        │起至95年2 │          │            │                │，1,500元1次，│
│      │        │月中旬    │          │            │                │500元1次，其餘│
│      │        │          │          │            │                │4次各1,000元  │
├───┼────┼─────┼─────┼──────┼────────┼───────┤
│八    │王逸涵  │94年6、7月│陳俊翰所有│0000000000  │彰化縣和美鎮2百 │海洛因約20次，│
│      │        │某日起至95│之門號    │            │釣蝦場，或乙○○│1,000元10次， │
│      │        │年2月初某 │0000000000│            │彰草路家中等處  │500元10次     │
│      │        │日        │號，陳俊翰│            │                │              │
│      │        │          │之父所有之│            │                │              │
│      │        │          │門號      │            │                │              │
│      │        │          │0000000000│            │                │              │
│      │        │          │號        │            │                │              │
├───┼────┼─────┼─────┼──────┼────────┼───────┤
│九    │吳俊龍（│不詳時間起│0000000000│0000000000、│彰化市佳樂福對面│安非他命約15次│
│      │綽號「大│至94年10月│、00000000│0000000000、│籃球場後面      │，1,000元10次 │
│      │頭龍」、│中旬某日  │45        │0000000000  │                │，500元5次    │
│      │「大頭」│          │          │            │                │              │
│      │）      │          │          │            │                │              │
└───┴────┴─────┴─────┴──────┴────────┴───────┘
附表二
┌───┬────────────────────┐
│編號  │ 項目                                   │
├───┼────────────────────┤
│一    │INNOSTREAM牌行動電話一支（不含SIM卡）   │
├───┼────────────────────┤
│二    │NOKIA牌行動電話一支（不含SIM卡）        │
├───┼────────────────────┤
│三    │TOPLUX牌行動電話一支（不含SIM卡）       │
├───┼────────────────────┤
│四    │鐵盒一個                                │
├───┼────────────────────┤
│五    │分裝袋三包                              │
├───┼────────────────────┤
│六    │標籤紙三張                              │
└───┴────────────────────┘
附表三
1.海洛因
1,000×17＋2,000×3＋1,000×10＋1,000×10＋500×10＝
48,000
2.安非他命
1,000×3＋10,000×2＋15,000×2＋1,000×7＋500×3＋500×
10＋1,000×5＋3,000×1＋1,500×1＋1,000×3＋1,500×1＋
500×1＋1,000×4＋1,000×10＋500×5＝97,500


司法院資訊處製作；財團法人民間司法改革基金會備份。
